【裁判字號】    95,易,974
【裁判日期】    951031
【裁判案由】    毒品危害防制條例
【裁判全文】
臺灣高雄地方法院刑事判決               95年度易字第974號
公  訴  人  臺灣高雄地方法院檢察署檢察官
被      告  乙○○
上列被告因毒品危害防制條例案件，經檢察官提起公訴（95年度
毒偵字第1562、2290號），本院判決如下：
    主  文
乙○○連續施用第二級毒品，累犯，處有期徒刑柒月。扣案之甲
基安非他命壹包（驗後毛重零點肆公克，驗後毛重零點參捌公克
），沒收銷燬之。
    事  實
一、乙○○前因施用毒品案件，經本院裁定送觀察勒戒，認有繼
    續施用毒品之傾向，經本院裁定令入戒治處所施以強制戒治
    ，經停止戒治交付保護管束，並於民國89年10月17日期滿未
    經撤銷強制戒治，而由臺灣高雄地方法院檢察署檢察官於89
    年10月23日以89年度戒毒偵字第1174號為不起訴處分確定；
    復因施用毒品案件，經本院於92年9 月17日以92年度易字第
    1580號判決，判處有期徒刑6 月，如易科罰金，以銀元300
    元折算1 日確定，甫於94年2 月17日縮刑期滿徒刑執行完畢
    。猶不知戒絕毒癮，明知甲基安非他命係毒品危害防制條例
    第2 條第2 項第2 款所明定之第二級毒品，不得持有、施用
    ，竟於強制戒治執行完畢釋放後5 年內，再犯上開施用毒品
    罪，並經判刑確定後，仍不知警惕，復基於施用第二級毒品
    甲基安非他命之概括犯意，自94年6 月間某日起至95年2 月
    8 日晚間9 時許止，每3 、5 天1 次，在高雄縣大寮鄉○○
    村○○路14 0巷48號或同鄉○○路373 號9 樓住居所，以將
    第二級毒品甲基安非他命放置於玻璃球內點火燒烤吸食煙氣
    之方式，連續施用第二級毒品甲基安非他命多次。嗣於94年
    11月25日17時5 分許（起訴書誤載為11月24日），在高雄縣
    大寮鄉○○路373 號9 樓居所，因警方偵辦搶奪案件，持臺
    灣高雄地方法院檢察署核發之94年度偵字第26671 號拘票到
    場拘提，並徵得乙○○同意採集尿液送驗，檢驗結果呈甲基
    安非他命陽性反應；又於95年2 月9 日17時許，在高雄縣鳳
    山市○○路50號前，因形跡可疑，經警方攔檢盤查，當場扣
    得乙○○丟棄於地上之甲基安非他命1 包（驗後毛重0.4 公
    克，驗後毛重0.38公克），並採集其尿液送驗，檢驗結果亦
    呈甲基安非他命陽性反應，始悉上情。
二、案經高雄市政府警察局苓雅分局及高雄縣政府警察局鳳山分
    局報請臺灣高雄地方法院檢察署檢察官偵查起訴，經被告為
    有罪之陳述後，本院裁定依簡式審判程序審理。
    理  由
一、按除被告所犯為死刑、無期徒刑、最輕本刑為3 年以上有期
    徒刑之罪或高等法院管轄第一審案件者外，於法院行準備程
    序進行中，被告先就被訴事實為有罪之陳述時，審判長得告
    知被告簡式審判程序之旨，並聽取當事人、代理人、辯護人
    及輔佐人之意見後，裁定進行簡式審判程序；且受命法官行
    準備程序，與法院或審判長有同一之權限；又簡式審判程序
    之證據調查，不受刑事訴訟法第159 條第1 項、第161 條之
    2 、第161 條之3 、第163 條之1 及第164 條至第170 條規
    定之限制，刑事訴訟法第273 條之1 第1 項、第279 條第2
    項前段、第273 條之2 分別定有明文。被告乙○○所為係犯
    死刑、無期徒刑、最輕本刑為3 年以上有期徒刑以外之罪，
    其於準備程序中就被訴事實為有罪之陳述，經受命法官告知
    簡式審判程序之旨，並聽取公訴人、被告之意見後，本院合
    議庭認為適宜由受命法官獨任進行簡式審判程序，依刑事訴
    訟法第273 條之1 第1 項規定，裁定由受命法官獨任進行審
    判程序，合先敘明。
二、上揭犯罪事實，業據被告於本院審理時供承不諱，且被告各
    於94年11月25日17時5 分許、95年2 月9 日17時20分許，為
    警查獲後所採集之尿液，經送檢驗之結果，均呈現甲基安非
    他命陽性反應，此有高雄市立凱旋醫院94年12月12日A00000
    000 號濫用藥物尿液檢驗報告、台灣檢驗科技股份有限公司
    95年2 月24日KＺ000000000000號及高雄市政府警察局苓雅分
    局偵辦毒品案件嫌疑人尿液採證代碼對照表、高雄縣政府警
    察局鳳山分局偵辦毒品案件嫌疑人尿液採證編號對照表等件
    附卷可稽，而扣案晶體1 包（驗後毛重0.4 公克，驗後毛重
    0.38公克），經送驗結果，亦呈甲基安非他命陽性反應，有
    高雄醫學大學附設中和紀念醫院95年3 月21日0000-000號檢
    驗報告1 紙在卷可稽，是被告之任意性自白核與事實相符，
    應堪採信。本案事證明確，被告上開施用毒品犯行，堪以認
    定。
三、按觀察、勒戒或強制戒治執行完畢釋放後，5 年內再犯毒品
    危害防制條例第10條施用毒品之罪者，應依法追訴，毒品危
    害防制條例第23條第2 項定有明文。本件被告前因施用毒品
    案件，經裁定送觀察、勒戒及強制戒治，嗣經停止戒治交付
    保護管束，並於89年10月17日期滿未經撤銷強制戒治，而由
    臺灣高雄地方法院檢察署檢察官於89年10月23日以89年度戒
    毒偵字第1174號為不起訴處分確定乙節，此有臺灣高雄地方
    法院檢察署刑案資料查註紀錄表、全國施用毒品案件紀錄表
    及臺灣高等法院被告前案紀錄表等件在卷可參，是被告於送
    強制戒治執行完畢釋放後，5 年內再犯本件施用毒品罪行，
    依前開法條之規定，應依法追訴，本院就被告本件施用毒品
    犯行，自得依法論罪科刑。
四、論罪科刑：
  (一)按刑法施行法於94年2 月2 日修正公布，且自公布日起第3
    日即自同月5 日起施行，而依同法第10條之1 規定，94年1
    月7 日立法院三讀通過修正之刑法（業經總統於同年2 月2
    日，以華總一義字第09400014901 號令公布），自95年7 月
    1 日施行，而按行為後法律有變更者，適用行為時之法律，
    但行為後之法律有利於行為人者，適用最有利於行為人之法
    律，現行刑法第2 條第1 項定有明文，此規定乃與刑法第1
    條罪刑法定主義契合，而貫徹法律禁止溯及既往原則，係規
    範行為後法律變更所生新舊法律比較適用之準據法，是刑法
    第2 條本身雖經修正，但刑法第2 條既屬適用法律之準據法
    ，本身尚無比較新舊法之問題，應一律適用裁判時之現行刑
    法第2 條規定以決定適用之刑罰法律。又本次刑法修正之比
    較新舊法，應就罪刑有關之共犯、未遂犯、想像競合犯、牽
    連犯、連續犯、結合犯，以及累犯加重、自首減輕暨其他法
    定加減原因（如身分加減）與加減例等一切情形，綜其全部
    罪刑之結果而為比較（最高法院95年5 月23日著有95年度第
    8 次刑庭會議決議可資參照。）合先敘明。經查：
    1.本件被告行為後，刑法第56條關於連續犯之規定業於94年
      1 月7 日修正公布刪除，並於95年7 月1 日施行，則被告
      之犯行，因行為後新法業已刪除連續犯之規定，此刪除雖
      非犯罪構成要件之變更，但顯已影響行為人刑罰之法律效
      果，自屬法律變更。本件被告先後多次施用施用第二級毒
      品甲基安非他命，主觀上顯係基於施用第二級毒品之概括
      犯意，客觀上逐次實施數次行為而具連續性，進而侵害同
      性質之法益，惟因其各次行為依一般社會健全觀念，在時
      間差距上，可以分開，在刑法評價上，各具獨立性，每次
      行為皆可獨立成罪，是依修正前刑法第56條之規定，本得
      適用連續犯規定而論以一罪，並得加重其刑至二分之一，
      惟因修正後刑法刪除前開連續犯規定，以致被告前揭多次
      施用第二級毒品之數次構成要件行為須依法分別論以數罪
      而併罰之，依新法第2 條第1 項規定比較新、舊法之結果
      ，仍以行為時即修正前刑法第56條之規定較有利於被告（
      最高法院95年第8 次刑事庭會議決議亦採同一見解）。故
      本件應依修正前刑法第56條作為被告論罪科刑之基礎。
    2.被告行為後，刑法第47條累犯原規定：「受有期徒刑之執
      行完畢或受無期徒刑或有期徒刑一部之執行而赦免後，五
      年以內再犯有期徒刑以上之罪者，為累犯，加重本刑至二
      分之一。」，修正後之刑法第47條規定為：「受徒刑之執
      行完畢，或一部之執行而赦免後，五年以內故意再犯有期
      徒刑以上之罪者，為累犯，加重本刑至二分之一。第九十
      八條第二項關於因強制工作而免其刑之執行者，於受強制
      工作處分之執行完畢或一部之執行而免除後，五年以內故
      意再犯有期徒刑以上之罪者，以累犯論。」。本件被告所
      犯係屬故意犯罪，不論依新法或舊法均構成累犯，是舊法
      之規定，對被告並無不利。
    3.按被告犯罪後法律有變更，而比較行為時及裁判時之法律
      時，應就與罪刑有關之共犯、未遂犯、結合犯以及累犯加
      重、自首減輕、暨其他法定加減原因與加減例等一切情形
      ，比較其全部之結果，而為整體之適用，不能割裂而分別
      適用新舊法有利之條文（最高法院95年度台上字第3735號
      判決意旨參照）。本件經依前述是否論以連續犯及累犯等
      規定合併比較之結果，認修正後刑法之刪除連續犯之規定
      ，對於被告顯非有利，故應依行為時之修正前刑法作為本
      件被告論罪科刑之依據。
  (二)核被告所為施用第二級毒品甲基安非他命之行為，係犯毒品
    危害防制條例第10條第2 項之施用第二級毒品甲基安非他命
    罪。其持有第二級毒品甲基安非他命之低度行為，為施用第
    二級毒品甲基安非他命之高度行為所吸收，不另論罪。其先
    後多次施用第二級甲基安非他命之犯行，時間緊接，方法相
    同，觸犯構成要件相同之罪名，顯基於概括犯意為之，為連
    續犯，應依修正前刑法第56條之規定論以一罪，並加重其刑
    。再被告因施用毒品案件，經本院以92年度易字第1580號判
    決，判處有期徒刑6 月，如易科罰金，以銀元300 元折算1
    日確定，並於94年2 月17日縮刑期滿徒刑執行完畢乙節，有
    臺灣高等法院被告前案紀錄表1 份在卷可憑，其於刑之執行
    完畢後，5 年內再犯本件有期徒刑以上之罪為累犯，依行為
    時即修正前刑法第47條規定，加重其刑，並遞加重之。爰審
    酌被告經觀察、勒戒及強制戒治並判決處刑後，仍未能戒絕
    其毒癮而再次違犯施用毒品罪，足證前開保安處安措施及處
    刑均已難矯治其惡性，惟念其於犯罪後坦承犯行，態度尚可
    及所犯為自戕行為，並其犯罪動機、目的、手段等一切情狀
    ，量處如主文所示之刑，以資懲儆。
五、按沒收係屬從刑，而從刑附屬於主刑，應依主刑所適用之法
    律（最高法院95年5 月23日第8 次刑事庭會議決議參照）。
    查本件95年2 月9 日扣案晶體1 包（驗後毛重0.4 公克，驗
    後毛重0.38公克），經送驗結果，呈現第二級毒品甲基安非
    他命陽性反應，業如前述，其等包裝因包覆該毒品，其上顯
    留有該毒品之殘渣，而包裝袋與其上殘留之毒品，衡情已難
    以分析剝離，當應整體視為毒品，不問屬於犯人與否，均應
    依毒品危害防制條例第18條第1 項前段之規定宣告沒收銷燬
    之；至送鑑耗損之甲基安非他命既已滅失，自無庸再予宣告
    沒收銷燬之必要。
據上論斷，應依刑事訴訟法第273 條之1 第1 項、第299 條第1
項前段，毒品危害防制條例第10條第2 項、第18條第1 項前段，
刑法第2 條第1 項前段、第11條、修正前刑法第56條、第47條，
判決如主文。
本案經檢察官甲○○到庭執行職務。
中    華    民    國    95    年    10    月   31     日
                  刑事第十六庭  法  官  郭宜芳
以上正本證明與原本無異。
如不服本判決，應於判決送達後10日內，向本院提出上訴狀。
中    華    民    國    95    年    10    月    31    日
                                書記官  陳素徵
附錄本判決論罪法條全文：
毒品危害防制條例第10條：
  施用第一級毒品者，處6月以上5年以下有期徒刑。
  施用第二級毒品者，處3年以下有期徒刑。


司法院資訊處製作；財團法人民間司法改革基金會備份。
